臺灣士林地方法院刑事判決
110年度金訴字第381號
公  訴  人  臺灣士林地方檢察署檢察官
被      告  江冠賢



上列被告因違反洗錢防制法等案件，經檢察官提起公訴（110年
度偵字第10732號、110年度偵字第11955號、110年度偵字第1222
6號、110年度偵字第12994號、110年度偵字第14020號）及移送
併案審理（110年度軍偵字第59號、臺灣雲林地方檢察署110年度
偵字第7001號、110年度偵字第4399號、110年度偵字第6994號、
110年度偵字第7366號），本院判決如下：
    主  文
江冠賢幫助犯洗錢防制法第十四條第一項之洗錢罪，處有期徒刑
伍月，併科罰金新臺幣參萬元。罰金如易服勞役，以新臺幣壹仟
元折算壹日。
    事  實
一、江冠賢於民國109年11月6日前某時許，在Instgram軟體上見
    真實姓名、年籍均不詳、暱稱「施辰佑」（下稱施辰佑）之
    成年人所張貼之「賺錢想找我」廣告後，即與「施辰佑」聯
    繫，應「施辰佑」要求加入Facebook（下稱臉書）之「偏門
    收入」社團，並於該處得知「施辰佑」欲徵集金融帳戶使用
    ，提供者可獲取每10日新臺幣（下同）3,000元之報酬，其
    應可預見金融機構帳戶係個人理財之重要工具，關係個人財
    產、信用之表徵，且現今社會詐騙情形猖獗，詐騙集團蒐購
    人頭帳戶作為其詐欺取財、掩飾犯罪所得之工具等新聞層出
    不窮，其可預見如將金融機構帳交予他人使用，極可能遭他
    人作為詐欺犯罪及掩飾犯罪所得本質及去向之工具，竟基於
    縱使所提供之帳戶被作為詐欺取財及洗錢之用，亦不違背其
    本意之幫助詐欺取財及幫助洗錢之不確定犯意，於109年11
    月6日前某時許，將其所申設之華南商業銀行帳號000000000
    000號帳戶（下稱本案帳戶）密碼更改為「施辰佑」指示之
    密碼，並傳送身分證件之正、反面檔案、健保卡之正、反面
    檔案予「施辰佑」，再於109年11月6日某時許，將本案帳戶
    存摺、金融卡及其身分證正、反面影本，以「空軍一號」客
    運寄貨之管道，寄送至「施辰佑」指示之地址，而容任素不
    相識之人使用前揭帳戶存摺、金融卡。「施辰佑」所屬之詐
    欺集團成年成員取得本案帳戶存摺、金融卡後，即意圖為自
    己不法所有，基於詐欺取財之犯意（無證據證明參與本案犯
    行者達3人以上），分別詐騙李怡珊、黃建世、王銘辰、吳
    詩婷、邱繼萱、彭郁珉、賴美華、林欣儀、曾俐潔等人（詐
    騙方法、時間、匯款時地、金額等，均詳如附表所示），致
    其等均陷於錯誤，而依指示匯款至本案帳戶內，該詐欺集團
    成年人旋即將其款項提領一空，致受理報案及偵辦之檢警，
    因此無從追查係何人實際控管該等帳戶及取得存入、匯入款
    項，而以此方式掩飾上開詐欺犯罪所得款項之本質及實際去
    向。
二、案經李怡珊、黃建世訴由苗栗縣警察局苗栗分局、王銘辰訴
    由雲林縣警察局臺西分局、吳詩婷訴由臺南市政府警察局第
    一分局、曾俐潔訴由新北市政府警察局新店分局報告臺灣士
    林地方檢察署檢察官偵查起訴及移送併辦，暨邱繼萱訴由高
    雄市政府警察局岡山分局、彭郁珉訴由苗栗縣警察局苗栗分
    局、賴美華訴由新北市政府警察局新店分局、林欣儀訴由臺
    中市政府警察局大甲分局報告臺灣雲林地方檢察署移送併辦
    。
    理  由
壹、程序方面：
　　本判決下列所引用被告以外之人於審判外之陳述，經本院於
    準備程序提示後，檢察官、被告江冠賢均同意作為證據（見
    本院110年度金訴字第381號卷【下稱本院卷】第56頁至第63
    頁），經本院審酌該等供述之過程並無瑕疵，與待證事實具
    有關聯性，且無證明力明顯過低情形，認以之作為證據係屬
    適當，依刑事訴訟法第159條之5第1項規定，均有證據能力
    。又本判決所引用其他資以認定事實所憑之非供述證據，經
    本院提示後，檢察官、被告均不爭執證據能力，復無證據足
    認係公務員違背法定程序所取得，亦均有證據能力。
貳、實體方面：
一、被告固坦承於上揭時、地，依「施辰佑」指示，更改本案帳
    戶之密碼，並將本案帳戶之存摺及金融卡、身分證件，以「
    空軍一號」寄送予「施辰佑」指定之人等事實，惟矢口否認
    有何幫助洗錢、幫助詐欺犯行，辯稱：當時對方是說要投資
    虛擬貨幣，要提供帳戶，我不知道是做詐欺等語。經查：
　㈠本案帳戶為被告所開設等事實，業據被告坦承不諱（見本院
    卷第52頁至第53頁），並有華南商業銀行股份有限公司110
    年2月17日營通字第1100004560號函所附被告本案帳戶開戶
    基本資料（見臺灣士林地方檢察署110年度偵字第10732號卷
    【下稱偵10732卷】第21頁至第27頁）附卷可參。又告訴人
    李怡珊、黃建世、王銘辰、吳詩婷、曾俐潔、邱繼萱、彭郁
    珉、賴美華、林欣儀分別於附表所示時間，遭詐欺集團不詳
    成年成員以如附表所示方式詐欺，並均因此陷於錯誤，而依
    詐欺集團指示，分別將如附表所示款項匯入如附表所示被告
    本案帳戶內等事實，亦據告訴人李怡珊、黃建世、王銘辰、
    吳詩婷、邱繼萱、彭郁珉、賴美華、林欣儀、曾俐潔分別於
    警詢時證述明確（見偵10732卷第17頁至第20頁、臺灣士林
    地方檢察署110年度偵字第12226號卷【下稱偵12226卷】第1
    7頁至第18頁、110年度偵字第12994號卷【下稱偵12994卷】
    第141頁至第153頁、110年度偵字第14020號卷【下稱偵1402
    0卷】第13頁至第17頁、110年度軍偵字第59號卷【下稱軍偵
    59卷】第29頁至第38頁、臺灣雲林地方檢察署110年度偵字
    第7001號卷【下稱偵7001卷】第15頁至第17頁、苗栗縣警察
    局苗栗分局110年8月26日栗警偵字第1100024561號卷【下稱
    栗警偵卷】第2頁至第7頁、新北市政府警察局新店分局110
    年6月1日新北警店刑字第1104103952號卷【下稱店警刑卷】
    第12頁至第14頁、臺中市政府警察局大甲分局110年9月24日
    中市警甲分偵字第1100025531號卷【下稱中警偵卷】第5頁
    至第8頁），並有告訴人李怡珊提出之中國信託商業銀行存
    款交易明細、與詐欺集團成員間LINE通訊軟體對話紀錄擷圖
    照片（見偵10732卷第39頁、第57頁至第69頁）、告訴人黃
    建世提出之新光銀行國內匯款申請書、與詐欺集團成員間LI
    NE通訊軟體對話紀錄擷圖照片（見偵12226卷第35頁、第49
    頁至第61頁）、告訴人吳詩婷提出之中國信託商業銀行存款
    交易明細、存摺影本、與詐欺集團成員間LINE通訊軟體對話
    紀錄擷圖照片（見偵14020卷第51頁至第53頁、第55頁至第5
    9頁、第61頁至第69頁、第71頁至第110頁）、告訴人邱繼萱
    提出之網路銀行匯款畫面擷圖、與詐欺集團成員間LINE通訊
    軟體對話紀錄擷圖照片（見偵7001卷第33頁、第35頁至第45
    頁）、告訴人彭郁珉提出之與詐欺集團成員間LINE通訊軟體
    對話紀錄擷圖照片、網路銀行匯款畫面擷圖（見栗警偵卷第
    18頁至第27頁）、告訴人賴美華提出之與詐欺集團成員間LI
    NE通訊軟體對話紀錄擷圖照片、網路銀行匯款畫面擷圖（見
    店警刑卷第24頁至第38頁、第39頁）、告訴人林欣儀提出與
    詐欺集團成員間LINE通訊軟體對話紀錄擷圖照片（見中警偵
    卷第26頁至第37頁）在卷可查，另有上述華南商業銀行股份
    有限公司110年2月17日營通字第1100004560號函所附被告本
    案帳戶歷史交易明細可以佐證，且為被告所不爭執（見本院
    卷第56頁），首先應可認定為真實。
　㈡按刑法上故意，分直接故意（確定故意）與間接故意（不確
    定故意），行為人對於構成犯罪之事實，明知並有意使其發
    生者，為直接故意；行為人對於構成犯罪事實，預見其發生
    而其發生並不違背其本意者，為間接故意。又間接故意與有
    認識過失之區別，在於二者對構成犯罪事實，雖均預見其能
    發生，但前者對其發生，並不違背其本意，後者則確信其不
    發生。又金融機構帳戶，事關個人財產權益之保障，個人金
    融帳戶之密碼具專屬性及私密性，多僅本人始能使用，縱偶
    有特殊情況須將自己帳戶資料告知、交予他人者，亦必與該
    收受之人具相當信賴關係，並確實瞭解其用途，並無任意交
    付與他人使用之理，且我國金融機構眾多，一般人均可自由
    申請銀行帳戶使用，是依一般人之社會生活經驗，如係來源
    正當之款項，大可自行申辦銀行帳戶使用，若不自行申請銀
    行帳戶使用，反而支付代價取得他人之銀行帳戶使用，就該
    銀行帳戶內款項可能係詐欺所得等不法來源，當有合理之預
    期。況詐欺集團利用人頭帳戶取得詐騙贓款及洗錢，業經報
    章媒體多所披露，並屢經政府及新聞為反詐騙之宣導，是一
    般具有通常智識之人，應均可知支付對價向他人取得銀行帳
    戶使用者，多係藉此取得及掩飾不法犯罪所得。從而，倘若
    行為人將自己銀行帳戶存摺、金融卡供他人使用，對於他人
    使用帳戶之原因，客觀情狀上已與社會常情不符，行為人又
    未確實查證之情況下，主觀上已然預見自己帳戶可能成為犯
    罪者遂行犯罪之工具，於此情形下，仍同意他人使用其銀行
    帳戶取得及轉出來源不明之款項，在法律評價上，其主觀心
    態即與默認犯罪結果發生無異，而屬「間接故意」（即「不
    確定故意」）。經查：
　1.被告於本院審理時自陳其於106年間擔任過超商員工工作（
    見本院卷第176頁），可知其於本案發生前有一定之工作經
    驗，其應知政府近年大力宣導不得將帳戶金融卡、存摺交予
    他人。又依被告於偵訊、本院審理時表示「施辰佑」曾向其
    稱提供帳戶10天即可獲取3,000元之報酬，然現今社會申辦
    銀行帳戶並非難事，倘若係合法正常使用，自可於網路上向
    各金融單位申設，且僅需最低存款門檻即可，無須支付任何
    費用，何須以此非低之對價取得他人之銀行帳戶使用，顯然
    該取用銀行帳戶之目的係從事不法活動甚明，且近來詐欺集
    團猖獗，被告就此部分亦應知之甚詳。被告為賺取酬勞而率
    將本案帳戶之銀行帳戶金融卡、存摺提供予他人使用，依常
    理而言，該他人若無其他可能之不法用途，斷不會捨成本低
    廉之自行開戶而給予提供帳戶者較高價酬勞之方式以取得本
    案銀行帳戶。再由被告自稱與「施辰佑」取得聯繫之臉書社
    團「偏門工作」名稱，亦可輕易得知該社團中各貼文中所稱
    工作、賺錢機會，應多為從事不法工作以獲取利潤。況被告
    自陳其不知投資虛擬貨幣為何需要交付帳戶，也從未與「施
    辰佑」見面，（見本院卷第53頁、第174頁），在完全不了
    解對方真實姓名、年籍，與對方素不相識未曾謀面，不知悉
    對方索取帳戶之目的與實際用途，且未為任何查證之情況下
    ，僅為貪圖提供帳戶即可獲取報酬之利益，率爾將本件帳戶
    之網路銀行帳戶資料提供對方使用，是縱無證據證明被告明
    知該人之犯罪態樣係以該帳戶供詐欺之用，惟其顯具縱有人
    以本件帳戶實施詐欺犯罪亦不違背其幫助詐欺之本意甚明。
    復核被告於109年11月6日提供上開本案銀行帳戶資料前，帳
    戶餘額為9元（見偵10732號卷第23頁），可見被告認自己並
    無損失之虞，即罔顧其他潛在被害人遭詐欺集團持該帳戶實
    行財產犯罪因而失財之高度風險，於毫不在意「施辰佑」實
    際從事何種活動等重要資訊之心態下，恣意將具有專屬性之
    銀行帳戶存摺、金融卡提供他人使用，容任他人以其交付之
    帳戶供作不法使用，主觀上存有幫助詐欺之不確定故意，至
    為明確。
　2.再按特定犯罪之正犯實行特定犯罪後，為掩飾、隱匿其犯罪
    所得財物之去向及所在，而令被害人將款項轉入其所持有、
    使用之他人金融帳戶，並由該特定犯罪正犯前往提領其犯罪
    所得款項得手，因已造成金流斷點，該當掩飾、隱匿之要件
    ，該特定犯罪正犯自成立一般洗錢罪之正犯。如提供帳戶之
    行為人主觀上認識該帳戶可能作為對方收受、轉出特定犯罪
    所得使用，對方轉出後會產生遮斷金流以逃避國家追訴、處
    罰之效果，仍基於幫助之犯意，提供該帳戶，以利洗錢之實
    行，應論以一般洗錢罪之幫助犯。本件詐欺集團成年人取得
    被告所提供上開銀行帳戶金融卡、存摺後，對告訴人李怡珊
    、黃建世、王銘辰、吳詩婷、邱繼萱、彭郁珉、賴美華、林
    欣儀、曾俐潔施以詐術，令其等陷於錯誤後，依指示將款項
    匯至本案帳戶內，再由集團成員將詐欺款項領出，取得詐欺
    之犯罪所得，客觀上顯已製造金流斷點，使詐欺集團得以藉
    此掩飾、隱匿詐欺犯罪所得之本質、去向，藉此逃避司法追
    訴、處罰，應成立洗錢罪。被告對於提供本案帳戶之銀行帳
    戶資料，可能被利用為詐欺取財之犯罪工具，有所預見，主
    觀上並知悉金融帳戶之存摺、提款卡功能即在以提領帳戶內
    金錢使用，對於本案帳戶可能作為對方收受、轉出特定犯罪
    所得，並藉由本案帳戶製造金流斷點，規避司法偵查，當同
    可預見，然卻仍提供本案帳戶之存摺、金融卡，使詐欺成員
    得用以提領詐欺所得款項而製造金流斷點，隱匿、掩飾犯罪
    所得之本質及去向，其有容任幫助洗錢之不確定故意，亦堪
    認定。
　㈢綜上所述，本案事證明確，被告犯行堪以認定，應依法論科
    。
二、論罪科刑：
　㈠按刑法上之幫助犯，係對於犯罪與正犯有共同之認識，而以
    幫助之意思，對於正犯資以助力，未參與實施犯罪構成要件
    之行為者而言。被告提供本案帳戶予他人使用，係使詐欺集
    團向上開告訴人詐騙財物後，得以使用該帳戶收受告訴人匯
    款並將帳戶內款項提領，進而取得款項以隱匿、掩飾犯罪所
    得去向，尚非實施詐欺取財、洗錢之構成要件行為，此外，
    查無證據證明被告有參與詐欺取財、洗錢犯行之構成要件行
    為，堪認被告所為，係參與詐欺取財、洗錢構成要件以外之
    行為，僅對遂行詐欺取財、洗錢犯行資以助力，為幫助犯。
    核被告所為，係犯刑法第30條第1項前段、第339條第1項之
    幫助詐欺取財罪及刑法第30條第1項前段、洗錢防制法第14
    條第1項之幫助洗錢罪。
　㈡被告以一提供帳戶行為，幫助他人向告訴人李怡珊、黃建世
    、王銘辰、吳詩婷、邱繼萱、彭郁珉、賴美華、林欣儀、曾
    俐潔詐騙，為想像競合犯，應從一重處斷；又被告以一幫助
    行為同時犯幫助詐欺取財罪與幫助一般洗錢罪，亦為想像競
    合犯，應依刑法第55條規定，從一重以幫助洗錢罪處斷。臺
    灣士林地方檢察署檢察官110年度軍偵字第59號併辦意旨書
    所載即本判決附表編號9所示告訴人曾俐潔、臺灣雲林地方
    檢察署檢察官110年度偵字第7366號併辦意旨書所載即本判
    決附表編號8所示告訴人林欣儀、臺灣雲林地方檢察署檢察
    官110年度偵字第4399號、110年度偵字第6994號併辦意旨書
    所載即本判決附表編號6、7所示告訴人彭郁珉、賴美華、臺
    灣雲林地方檢察署檢察官110年度偵字第7001號移送併辦意
    旨書所載即本判決附表編號5所示告訴人邱繼萱，與起訴書
    所載即本判決附表編號1至4所示告訴人遭受詐騙之事實，具
    有想像競合犯之裁判上一罪關係，為起訴效力所及，本院自
    應併予審理。
　㈢被告係對正犯資以助力而未參與犯罪行為之實行，為幫助犯
    ，爰依刑法第30條第2項規定減輕其刑。又被告並未於偵查
    或審判中自白洗錢犯罪，無從依洗錢防制法第16條第2項規
    定遞減其刑。　
　㈣爰審酌被告明知現今社會詐騙風氣橫行，竟為圖不勞而獲，
    輕率提供本案帳戶供不詳詐欺集團成員使用，造成告訴人李
    怡珊、黃建世、王銘辰、吳詩婷、邱繼萱、彭郁珉、賴美華
    、林欣儀、曾俐潔所受財產損失甚鉅，不僅影響社會交易安
    全秩序，亦增加告訴人等尋求救濟之困難，並使犯罪之追查
    趨於複雜，助長詐欺犯罪風氣之猖獗，實屬不該，並考量被
    告坦承提供帳戶予他人，但否認主觀上有幫助詐欺、幫助洗
    錢犯意之犯後態度，並參酌被告於本院自承之智識程度、家
    庭生活狀況（見本院卷第176頁），兼衡酌被告之品性素行
    、犯罪動機、目的、手段、被害人數及遭詐騙之金額、查無
    證據證明被告有何實際取得對價之情形，及被告並未與上開
    告訴人和解，賠償告訴人損害等一切情狀，量處如主文所示
    之刑，併就罰金部分併諭知如易服勞役之折算標準。
三、沒收部分：
　　洗錢防制法於105年12月28日修正，於106年6 月28日生效施
    行，其中第18條修正為「犯第14條之罪，其所移轉、變更、
    掩飾、隱匿、收受、取得、持有、使用之財物或財產上利益
    ，沒收之；犯第15條之罪，其所收受、持有、使用之財物或
    財產上利益，亦同（第1項）。以集團性或常習性方式犯第1
    4條或第15條之罪，有事實足以證明行為人所得支配之前項
    規定以外之財物或財產上利益，係取自其他違法行為所得者
    ，沒收之（第2項）。對於外國政府、機構或國際組織依第2
    1條所簽訂之條約或協定或基於互惠原則，請求我國協助執
    行扣押或沒收之案件，如所涉之犯罪行為符合第3條所列之
    罪，不以在我國偵查或審判中者為限（第3項）。」，而關
    於犯罪行為人犯洗錢防制法第14條之罪，其所掩飾之財物本
    身僅為洗錢之標的，難認係供洗錢所用之物，故洗錢行為之
    標的除非屬於前置犯罪之不法所得，而得於前置犯罪中予以
    沒收者外，既非本案洗錢犯罪之工具及產物，亦非洗錢犯罪
    所得，尤非違禁物，尚無從依刑法沒收規定予以宣告沒收，
    自應依上開第18條第1項前段規定予以宣告沒收。且此規定
    係採義務沒收主義，祇要合於前述規定，法院即應為相關沒
    收之諭知，然該洗錢行為之標的是否限於行為人者始得宣告
    沒收，法無明文，實務上一向認為倘法條並未規定「不問屬
    於犯罪行為人與否均沒收」時，自仍以屬於被告所有者為限
    ，始應予沒收，惟此部分亦有論者認為洗錢行為委由第三人
    為之者所在多有，甚多是利用他人帳戶予以隱匿或掩飾，如
    洗錢行為之標的須限於被告所有始得宣告沒收，不僅增加實
    務上查證之困難，亦難以達成洗錢防制之目的，綜上，洗錢
    行為標的之沒收應否限於被告所有者始得沒收，在適用上實
    仍有前揭爭議。本院認在法無明文之情形下，宜從有利於被
    告之認定。本件被告既已將本案帳戶之金融卡交由他人使用
    ，而對帳戶內之款項已無事實上之管領權，自難認上開告訴
    人匯入被告本案帳戶內之款項即被告犯幫助洗錢罪之標的為
    被告所有，自無庸依前揭規定宣告沒收。
四、不另為無罪諭知部分：　
  ㈠公訴意旨另略以：被告明知申登之電話門號，若任意提供給
    他人使用，將可能成為幫助他人犯罪之用，竟乃基於幫助詐
    欺及幫助洗錢之犯意聯絡，在109年11月6日，將申登之0000
    000000電話提供詐欺集團供詐欺集團使用以獲取報酬，該年
    籍不詳人士所屬詐騙集團成員取得被告手機門號SIM卡後，
    即於109年10月底，以撥打以打電話及傳送簡訊等方式，要
    求告訴人吳宜蓉將將銀行帳戶資料變更，致告訴人吳宜蓉陷
    於錯誤，依照指示變更帳戶資料後，將其所有之玉山銀行帳
    戶帳號000-0000000000000號帳戶連同被害人賴泓佑所有之
    玉山銀行帳號000-0000000000000號帳戶交付給詐欺集團。
    因認被告此部分亦涉犯刑法第30條第1項前段、第339條第1
    項、洗錢防制法第14條第1項幫助詐欺取財、幫助洗錢罪嫌
    等語。
　㈡按犯罪事實應依證據認定之，無證據不得認定犯罪事實，又
    不能證明被告犯罪者，應諭知無罪之判決，刑事訴訟法第15
    4條第2項及第301條第1項分別定有明文。次按刑事訴訟法上
    所謂認定犯罪事實之證據，係指足以認定被告確有犯罪行為
    之積極證據而言；如未能發現相當證據或證據不足以證明，
    自不能以推測或擬制之方法，以為裁判基礎。又檢察官就被
    告犯罪事實，應負舉證責任，並指出證明之方法，刑事訴訟
    法第161條第1項定有明文，因此，檢察官對於起訴之犯罪事
    實，應負提出證據及說服之實質舉證責任。倘其所提出之證
    據，不足為被告有罪之積極證明，或其指出證明之方法，無
    從說服法院以形成被告有罪之心證，基於無罪推定之原則，
    自應為被告無罪判決之諭知。
　㈢訊據被告堅詞否認有提供門號0000000000之行動電話、SIM卡
    予詐欺集團等情，辯稱：這支電話不是我申請的等語。經查
    ：
　1.告訴人吳宜蓉於109年10月底某日，於臉書社團上見不詳之
    成年人張貼以1帳戶3萬5,000元之代價，徵集金融帳戶存摺
    、提款卡之貼文，即與該不詳之成年人所使用之0000000000
    號行動電話、門號0000000000號行動電話聯繫，並於109年1
    2月2日晚間10時許，在高雄市○○區○○路000號前，將其所有
    之玉山銀行帳號000-0000000000000號帳戶及其友人賴泓佑
    所有之玉山銀行帳號000-0000000000000號帳戶之存摺、金
    融卡，交付該不詳之成年人等事實，業據證人即告訴人吳宜
    蓉、證人即被害人賴泓佑於警詢時證述明確（見臺灣士林地
    方檢察署110年度偵字第11955號卷【下稱偵11955卷】第11
    頁至第15頁、第17頁至第20頁、第21頁至第24頁），並有告
    訴人吳宜蓉提供之與門號0000000000號行動電話、門號0000
    000000號行動電話對話紀錄擷圖照片附卷可參（見偵11955
    卷第89頁、第91頁、第97頁至第107頁、第117頁）。又門號
    0000000000號行動電話、門號0000000000號行動電話分別係
    以被告之名義，於109年11月8日、109年11月7日所申辦等節
    ，亦有通聯調閱查詢單、新加坡星圓通訊股份有限公司臺灣
    分公司110年4月7日星圓字第1100407-003號函在卷可查（見
    偵11955卷第29頁至第30頁、第31頁），首先可以認定為真
    實。
　2.惟經本院調閱門號0000000000號行動電話、門號0000000000
    號行動電話申辦資料結果，門號0000000000號行動電話係以
    網路申請方式申辦，僅有上傳被告之身分證件正反面、健保
    卡正面照片，所留存之帳單地址為雲林縣○○鄉○○路000號、
    通訊地址為嘉義市○區○○路000號，均非被告之戶籍地址、居
    住地址，有新加坡星圓通訊股份有限公司臺灣分公司110年1
    1月30日星圓字第1101130-002號函附卷可佐（見本院卷第11
    9頁）。門號0000000000號行動電話則係於中華電信股份有
    限公司雲林營運處所申辦，有中華電信股份有限公司臺灣南
    區電信分公司雲林營運處110年12月2日雲服字第1100000163
    號函所附行動寬頻（租用/異動）申請書、行動寬頻業務服
    務契約在卷可查（見本院卷第125頁至第133頁）。然該申請
    書所留存之被告戶籍地址、帳寄地址均為雲林縣○○鄉○○路00
    0號（見本院卷第125頁），亦非被告之戶籍地址、居住地址
    。且該申請書上「用戶正楷親簽」欄上「江冠賢」之簽名（
    見本院卷第129頁、第130頁），與被告於警詢、偵訊、本院
    準備程序筆錄上「江冠賢」之簽名（見偵10732卷第15頁、
    第83頁、本院卷第64頁），書寫筆跡顯然不同，僅以肉眼即
    可判斷二種筆跡係出於不同人之手。又該申辦人所留存之被
    告身分證件檔案上背面住址欄，竟係記載雲林縣○○鄉○○路00
    0號（見本院卷第132頁），與被告實際身分證背面記載之住
    址不同，顯然係遭他人修改。本院再就上開門號之帳單地址
    、戶籍地址即雲林縣○○鄉○○路000號、聯絡地址即嘉義市○區
    ○○路000號，查詢戶役政資料結果，雲林縣○○鄉○○路000號之
    戶政資料內均未見與被告如配偶、血親等有關之人，嘉義市
    ○區○○路000號更係統一超商八大門市之地址（見本院卷第13
    7頁至第144頁、第145頁），而上開門號若確係被告申辦，
    顯無留存上開與其毫無關係之地址之理。因此，上開門號是
    否為被告本人申辦、簽名，及上傳被告身分證正反面照片、
    健保卡正面照片，實非無疑，依罪疑有利被告之原則，自應
    為有利被告之認定。
五、綜上所述，檢察官所提出之證據，尚未達於通常一般人均不
    致有所懷疑，而得確信門號0000000000行動電話為被告所申
    辦並提供該不詳之人作為詐欺告訴人吳宜蓉之工具，而以幫
    助詐欺取財、幫助洗錢罪相繩。惟公訴意旨認為被告此部分
    犯行，與其前述已經論罪科刑之犯罪事實間，為一行為犯數
    罪之想像競合犯，屬裁判上一罪，爰不另為無罪之諭知。
據上論斷，應依刑事訴訟法第299條第1項前段，洗錢防制法第14
條第1項，刑法第11條、第30條第1項前段、第2項、第339條第1 
項、第55條、第42條第3項，刑法施行法第1條之1第1項，判決如
主文。
本案經檢察官錢義達提起公訴，檢察官劉畊甫、臺灣雲林地方檢
察署檢察官王宥棠、姜智仁移送併辦，檢察官林聰良到庭執行職
務。
中    華    民    國    111   年    1     月     6    日
                    刑事第七庭  審判長法  官  蔡明宏
                                      法  官  蘇昌澤
                                      法  官  李昭然
以上正本係照原本作成。　　　　　　　　　　　　　　　　　
如不服本判決應於收受送達後20日內向本院提出上訴書狀，並應
敘述具體理由。其未敘述上訴理由者，應於上訴期間屆滿後20日
內向本院補提理由書（均須按他造當事人之人數附繕本）「切勿
逕送上級法院」。因疫情而遲誤不變期間，得向法院聲請回復原
狀。
                                      書記官  程翠璇
中　　華　　民　　國　　111 　年　　1 　　月　　11　　日
附錄本案論罪科刑依據之法條：
洗錢防制法第14條
有第二條各款所列洗錢行為者，處7 年以下有期徒刑，併科新臺
幣5 百萬元以下罰金。
前項之未遂犯罰之。
前二項情形，不得科以超過其特定犯罪所定最重本刑之刑。

中華民國刑法第339 條
意圖為自己或第三人不法之所有，以詐術使人將本人或第三人之
物交付者，處5 年以下有期徒刑、拘役或科或併科50萬元以下罰
金。
以前項方法得財產上不法之利益或使第三人得之者，亦同。
前二項之未遂犯罰之。 

附表：
編號 告訴人      詐欺方法 匯款時間 匯款地點或匯款方法   匯款金額（新臺幣） 1 李怡珊 本案詐欺集團某不詳成年成員，以「益偉」之暱稱，於109年10月9日某時許，透過Tinder交友軟體結識李怡珊後，再以LINE通訊軟體向李怡珊介紹「EDDID」之投資APP及LINE通訊軟體暱稱「EDDID」之本案詐欺集團某不詳成年成員，佯稱李怡珊可依「EDDID」指示，投資該APP軟體獲利云云，致李怡珊陷於錯誤，依「EDDID」指示，匯款至被告華南銀行帳戶內。 109年11月11日晚間8時57分許 利用網路銀行轉帳匯款 5萬元。 2 黃建世 本案詐欺集團某不詳成年成員，以「營」之暱稱，於109年11月6日某時許，透過「Pars派愛族」交友軟體結識黃建世後，再以暱稱「dora」，利用LINE通訊軟體與黃建世聯繫，並介紹黃建世使用「MetaTrader5」投資APP及加入「MetaTrader5」LINE群組，佯稱可投資獲利云云，致黃建世陷於錯誤，依「dora」指示，匯款至被告華南銀行帳戶內。 109年11月10日下午1時7分許  在基隆市○○區○○路000號臺灣新光銀行基隆分行臨櫃匯款 30萬元 3 王銘辰 本案詐欺集團某不詳成年成員，以「李菲菲」之暱稱，於109年11月3日某時許，透過「OMI」交友軟體結識王銘辰後，再利用LINE通訊軟體與王銘辰聯繫，並介紹王銘辰使用「http://sqjmzz.com/app」之網站及LINE通訊軟體暱稱「fubon07」之本案詐欺集團某不詳成年成員，佯稱可投資獲利云云，致王銘辰陷於錯誤，依「李菲菲」指示，匯款至被告華南銀行帳戶內。 109年11月11日晚間7時59分許（起訴書誤載為8時4分許，應予更正） 透過網路銀行轉帳存款 5,000元。 4 吳詩婷 本案詐欺集團某不詳成年成員，以「aline88880」之帳號，於109年11月5日某時許，透過Instgram通訊軟體結識吳詩婷後，再以暱稱「Fiona」，透過LINE通訊軟體向吳詩婷介紹「GMSD」之投資APP，佯稱李怡珊可投資該APP軟體獲利云云，致吳詩婷陷於錯誤，依「Fiona」指示，匯款至被告華南銀行帳戶內。 109年11月11日晚間9時18分許 利用網路銀行轉帳匯款 10萬元。 5 邱繼萱 本案詐欺集團某不詳成年成員，以「李少俊」之暱稱，於109年間某時許，透過「全民Party」社群軟體結識邱繼萱後，介紹邱繼萱使用「Blockchain」之投資平台，佯稱可投資獲利云云，致邱繼萱陷於錯誤，依「李少俊」指示，匯款至被告華南銀行帳戶內。 109年11月11日下午5時35分許 利用網路銀行轉帳匯款 2萬9,828元。 6 彭郁珉 本案詐欺集團某不詳成年成員，以「孔先生」之暱稱，於109年11月1日，透過「Paktor拍拖」交友軟體結識彭郁珉後，再利用LINE通訊軟體與彭郁珉聯繫，並介紹彭郁珉使用「EDDID」之投資APP及LINE通訊軟體暱稱「EDDID」之本案詐欺集團某不詳成年成員，佯稱彭郁珉可依其指示，投資該APP軟體獲利云云，致彭郁珉陷於錯誤，依「EDDID」指示，匯款至被告華南銀行帳戶內。 109年11月11日晚間6時25分許 利用網路銀行轉帳匯款 5萬元。    109年11月11日晚間6時27分許  5萬元。 7 賴美華 本案詐欺集團某不詳成年成員，以「張嘉凱」之暱稱，於109年10月底某日許，透過「TANDEM」交友軟體結識賴美華後，介紹賴美華使用「澳門銀」之投資APP，佯稱可投資獲利云云，致賴美華陷於錯誤，依「張嘉凱」指示，匯款至被告華南銀行帳戶內。 109年11月11日晚間9時49分（併辦意旨書誤載為9時50分，應予更正） 利用網路銀行轉帳匯款 2萬元。 8 林欣儀 本案詐欺集團某不詳成年成員，以「李浩」之暱稱，於109年間10月30日，透過「Party」交友軟體結識林欣儀後，再利用LINE通訊軟體與林欣儀聯繫，介紹林欣儀使用「CITI」之投資平台，佯稱可投資獲利云云，致林欣儀陷於錯誤，依「李浩」指示，匯款至被告華南銀行帳戶內。 109年11月11日凌晨0時1分許 利用網路銀行轉帳匯款 5萬元。    109年11月11日凌晨0時1分許   3萬4,860元。 9 曾俐潔 本案詐欺集團某不詳成年成員，以「張堅海」之暱稱，於109年間10月16日，透過臉書結識曾俐潔後，再利用LINE通訊軟體與曾俐潔聯繫，介紹曾俐潔使用「Blockchain」之投資平台，佯稱可投資獲利云云，致曾俐潔陷於錯誤，依張堅海」指示，匯款至被告華南銀行帳戶內。 109年11月11日晚間8時47分許 利用網路銀行轉帳匯款 30萬元。